【裁判字號】    98,訴,4055
【裁判日期】    990129
【裁判案由】    毒品危害防制條例
【裁判全文】
臺灣板橋地方法院刑事判決              98年度訴字第4055號
公  訴  人  臺灣板橋地方法院檢察署檢察官
被      告  甲○○
上列被告因違反毒品危害防制條例案件，經檢察官提起公訴（98
年度毒偵字第6491號），由本院合議庭裁定改依簡式審判程序審
理，並判決如下：
    主  文
甲○○施用第壹級毒品，累犯，處有期徒刑捌月；又施用第貳級
毒品，累犯，處有期徒刑肆月，扣案之玻璃球壹個沒收。應執行
有期徒刑拾月，扣案之玻璃球壹個沒收。
    事  實
一、甲○○前曾於民國87年間因施用第2 級毒品案件，經依臺灣
    板橋地方法院（下稱本院）87年度毒聲字第4089號裁定送觀
    察、勒戒後，認有繼續施用毒品之傾向，再由本院88年度毒
    聲字第162 號裁定送強制戒治，嗣因戒治期間成效評定為合
    格，認無繼續戒治之必要，復經本院以88年度毒聲字第3277
    號裁定停止戒治付保護管束，此間因違反保護管束應遵守事
    項情節重大，另由法院以88年度毒聲字第5421號裁定撤銷停
    止戒治，所餘期間令入戒治處所再施以強制戒治，嗣於92年
    2 月2 6 日執行完畢而釋放，並經臺灣板橋地方法院檢察署
    檢察官以92年度戒毒偵字第89號為不起訴處分確定；復於93
    年間因施用第1 、2 級毒品案件，經本院93年度訴字第1865
    號各判處有期徒刑9 月、6 月，應執行有期徒刑1 年1 月確
    定，以及另於93年間因轉讓第2 級毒品案件，經本院93年度
    1680號判處有期徒刑8 月確定，上開2 案件經合併定應執行
    有期徒刑1 年8 月，於96年3 月11日縮刑期滿執行完畢；再
    於96年間因施用第1 、2 級毒品案件，經本院各判處有期徒
    刑10月、7 月，分別減刑為有期徒刑5 月、3 月又15日，應
    執行有期徒刑8 月確定，甫於97年12月15日執行完畢，詎其
    猶不知悔改，且未戒除毒癮，竟又基於施用第1 級毒品海洛
    因之犯意，於98年9 月3 日某時，在臺北縣樹林市○○街附
    近，以將毒品海洛因捲入香煙內吸食之方式，施用毒品海洛
    因1 次，以及另基於施用第2 級毒品甲基安非他命之犯意，
    於98年9 月4 日上午7 時許，在其位於臺北縣樹林市○○街
    72號5 樓加蓋之住處內，以將毒品甲基安非他命置入玻璃球
    內燒烤之方式，施用毒品甲基安非他命1次，嗣於同日15 時
    50分許，為警在上址住處查獲，並扣得其施用甲基安非他命
    所使用之玻璃球1個，此間經採集其尿液送驗之結果，呈安
    非他命類、鴉片類均陽性反應，始循線查知上情。
二、案經臺北縣政府警察局樹林分局報告臺灣板橋地方法院檢察
    署檢察官偵查起訴。
    理  由
一、上開犯罪事實，業經被告甲○○於本院審理時自白不諱，並
    有台灣檢驗科技股份有限公司98年9 月30日UL/2009/90560
    號濫用藥物檢驗報告及臺北縣政府警察局樹林分局毒品危害
    防制條例被移送者姓名暨代碼對照表各1 份附卷可稽，以及
    扣案之玻璃球1 個可資佐證，足認被告自白要與事實相符。
    再被告有事實欄所示之施用毒品前科，則有臺灣高等法院被
    告前案紀錄表1 份在卷可參，是被告犯本件施用毒品海洛因
    及甲基安非他命之罪，其事證明確，應依法論科。
二、按施用第1 、2 級毒品為犯罪行為，毒品危害防制條例第10
    條定有處罰明文。故施用第1 、2 級毒品者，依上揭規定本
    應科以刑罰，惟基於刑事政策，對合於一定條件之施用者，
    則依同條例第20條、第23條之規定，施以觀察、勒戒或強制
    戒治之保安處分。又毒品危害防制條例於92年7 月9 日修正
    公佈，自93年1 月9 日施行。其中第20條、第23條將施用毒
    品之刑事處遇程式，區分為「初犯」及「5 年內再犯」、「
    5 年後再犯」。依其立法理由之說明：「初犯」，經觀察、
    勒戒或強制戒治後，應為不起訴處分或不付審理之裁定；「
    5 年內再犯」者，因其再犯率甚高，原實施之觀察、勒戒及
    強制戒治既已無法收其實效，爰依法追訴或裁定交付審理。
    至觀察、勒戒或強制戒治執行完畢釋放後，「5 年後再犯」
    者，前所實施之觀察、勒戒或強制戒治已足以遮斷其施用毒
    品之毒癮，為期自新及協助其斷除毒癮，仍適用「初犯」規
    定，始應先經觀察、勒戒、強制戒治之程式。從而依該次修
    正後之規定，僅限於「初犯」及「5 年後再犯」二種情形，
    應先經觀察、勒戒或強制戒治之程式，此乃該條例第10 條
    之例外規定。倘被告於5 年內已再犯，經依法追訴處罰，縱
    其第3 次（或第3 次以上）再度施用毒品之時間，在初犯經
    觀察、勒戒或強制戒治執行完畢釋放5 年以後，因與單純之
    「5 年後再犯」之情形有別，不合於「5 年後再犯」之例外
    規定；且因已於「5 年內再犯」，顯見其再犯率甚高，原實
    施觀察、勒戒或強制戒治，已無法收其實效，即應回歸原則
    性規定，由檢察官逕行起訴，依該條例第10條處罰（最高法
    院96年度台非字第69號判決可資參照）。查本件被告於87年
    間「初犯」施用毒品案件，經裁定送觀察、勒戒後，認有繼
    續施用毒品之傾向，再由本院裁定令入強制戒治處所施以強
    制戒治，此間經停止強制戒治及撤銷停止戒治，再令入戒治
    處所施以強制戒治，於92年2 月26日始強制戒治期滿而執行
    完畢，並經臺灣板橋地方法院檢察署檢察官為不起訴處分確
    定；再於93年間因施用第1 、2 級毒品案件，經本院93年度
    訴字第1865 號 判處罪刑，已如前述，則雖本件再犯之時間
    ，係在「初犯」經觀察、勒戒或其後經強制戒治執行完畢釋
    放之5 年以後，亦自屬「已於5 年內再犯」後施用毒品之情
    形，應依該條例第10條處罰，合先敘明。
三、核被告所為，係犯毒品危害防制條例第10條第1 項、第2 項
    之施用第1 級、第2 級毒品罪。又其施用前後持有第1 、2
    級毒品海洛因、甲基安非他命之低度行為，應為施用第1 、
    2 級毒品海洛因、甲基安非他命之高度行為所吸收，不另論
    罪。被告所犯上開2 罪之間，犯意各別，行為互異，應予分
    論併罰之。查被告於96年間因施用第1 、2 級毒品案件，經
    本院各判處有期徒刑10月、7 月，分別減刑為有期徒刑5 月
    、3 月又15日，應執行有期徒刑8 月確定，甫於97年12月15
    日執行完畢一節，有臺灣高等法院被告前案紀錄表1 份在卷
    足憑，其於5 年以內故意再犯本件有期徒刑以上之2 罪，均
    為累犯，應各依刑法第47條第1 項規定加重其刑。爰審酌被
    告前已有多次施用毒品之前科，並先後經觀察、勒戒及強制
    戒治之戒毒療程，始終未能戒除毒品之誘惑，且其正值年青
    ，謀生能力甚佳，竟不思努力工作，尋求正常生活，猶沾染
    同時施用2種毒品之惡習，戕害身心不淺，並衡諸其生活狀
    況、施用毒品之手段、動機及事發後已坦承犯行，犯後態度
    尚稱良好等一切情狀，各量處如主文所示之刑，並定其應執
    行之刑，以資警惕。至扣案之玻璃球1個，係被告所有供施
    用毒品甲基安非他命使用之物，業經其供承在卷（參見本院
    準備程序筆錄第2頁），應依刑法第38條第1項第2款宣告沒
    收。
四、末按「除被告所犯為死刑、無期徒刑、最輕本刑為3 年以上
    有期徒刑之罪或高等法院管轄第一審案件者外，於前條第1
    項程序進行中，被告先就被訴事實為有罪之陳述時，審判長
    得告知被告簡式審判程序之旨，並聽取當事人、代理人、辯
    護人及輔佐人之意見後，裁定進行簡式審判程序。」刑事訴
    訟法第273條之1第1 項定有明文。查本件被告所犯毒品危害
    防制條例第10條第1 項、第2 項之罪，均非最輕本刑為3年
    以上有期徒刑之罪，且被告於本院99年1 月15日準備程序進
    行中，復就被訴之事實為有罪之陳述，經告知被告簡式審判
    程序之旨，被告及公訴人對於本件改依簡式審判程序審理均
    表示同意，是本院即依前揭刑事訴訟法規定，裁定本件進行
    簡式審判程序，附此敘明。
據上論斷，應依刑事訴訟法第273條之1 第1項、第299條第1項前
段，毒品危害防制條例第10條第1 項、第2 項，刑法第11條前段
、第47條第1 項、第51條第5 款、第38條第1 項第2 款，判決如
主文。
本案經檢察官黃嘉妮到庭執行職務。
中    華    民    國    99    年    1     月    29    日
                            刑事第十八庭
                                  法  官  楊仲農
上列正本證明與原本無異。
如對本判決不服，應於送達後10日內，向本院提出上訴狀。
（上訴狀應記載具體上訴理由並應抄附繕本）
                                  書記官  陳香君
中    華    民    國    99    年    1     月    29    日

附錄本判決論罪之法律條文：
毒品危害防制條例第10條：
施用第一級毒品者，處六月以上五年以下有期徒刑。
施用第二級毒品者，處三年以下有期徒刑。

司法院資訊處製作；財團法人民間司法改革基金會備份。
